【裁判字號】    90,訴,106
【裁判日期】    900206
【裁判案由】    盜匪
【裁判全文】
臺灣高雄地方法院刑事判決                            九十年度訴字第一六號
    公  訴  人  臺灣高雄地方法院檢察署檢察官
    被      告  甲○○
    指定辯護人  本院公設辯護人  壬○○
右列被告因盜匪案件，經檢察官提起公訴（八十九年度偵字第二七二○四、第二八四
○九號）及移送併辦（九十年度偵字第一九四九號），本院判決如左：
    主  文
甲○○連續意圖為自己不法之所有，以脅迫致使不能抗拒，而取他人之物，處有期徒
刑拾參年，褫奪公權陸年。
扣案玩具手槍壹支（含彈匣壹個及子彈參發）沒收。
    事  實
一、甲○○前於民國八十四年間，分別因懲治盜匪條例、槍砲彈藥刀械管制條例案件
    ，經法院各判處有期徒刑十年、一年四月，並於八十五年間因逃亡案件，經花東
    防衛司令部判處有期徒刑一年六月，前開三罪嗣經定其應執行刑，尚未執行完畢
    ，猶不知悔改，竟於假釋期間，意圖為自己不法之所有，並基於概括之犯意，連
    續於如附表所示之時間、地點，持其所有外型酷似真槍之玩具手槍一把（內含彈
    匣一個及子彈三發），以如附表所示之犯罪方法，強劫各該被害人之如附表所示
    之財物。嗣於強劫取得如附表所示編號六之營業小客車後，駕駛該車往鳳山方向
    逃逸，於八十九年十二月三日凌晨零時四十分許，行經高雄縣鳳山市○○路○○
    路口時，為警執行路檢發現該車，而追至高雄縣大寮鄉○○路○段大寮消防隊前
    ，始遭警攔截查獲，並在其身上扣得上開供犯罪所用之玩具手槍一把（內含彈匣
    一個及子彈三發），進而查悉上情。
二、案經高雄縣警察局鳳山分局移送臺灣高雄地方法院檢察署檢察官偵查起訴。
    理  由
一、右揭事實，業據被告甲○○於警訊及偵審中供認不諱，並經被害人乙○○於警訊
    （見高雄縣警察局鳳山分局鳳警刑移字第一七七一之一號刑案偵查卷宗第二頁正
    、反面）、戊○○、己○○於警訊及偵查中（見高雄縣警察局鳳山分局鳳警刑移
    字第一七七一號刑案偵查卷宗第八頁至第九頁、第四頁至第五頁、八十九年度偵
    字第二七二○四號偵查卷第十四頁至第十五頁）、辛○○、庚○○於警訊時（見
    高雄縣警察局鳳山分局鳳警刑移字第一七七一號刑案偵查卷宗第六頁至第七頁反
    面、八十九年度偵字第二八四○九號偵查卷第十三頁至第十九頁）、癸○○、丙○○○於警訊及本院審理時（見八十九年度偵字第二八四○九號偵查卷第二頁至
    第三頁、第十頁正、反面、第十一頁至第十二頁、本院九十年二月一日審判筆錄
    ）分別指述被持玩具槍脅迫而強取財物之情節甚詳，並有車籍作業系統－查詢認
    可資料、車輛竊盜、車牌失竊資料個別查詢報表－查詢車輛認可資料、被害人己○○出具之贓物領結及被害人丙○○○出具之贓物認領保管單各一紙附卷可按，
    而被告為警查獲時，亦有其所有供盜匪犯罪所用之上開玩具手槍一支（含彈匣一
    個、子彈三發）扣案可資佐證。至被告雖辯稱如附表所示編號二搶奪行動電話及
    機車，係為了防止被害人報案及逃離現場之用云云，然查該地點係營業場所，被
    害人縱遭被告取走行動電話，非無其他電話可資報案，況被告既前往該處作案，
    自已計劃如何離開該地，不可能事先知悉有上開機車停放該處，可供其騎乘離開
    ，苟非其因被害人癸○○、丙○○○均無現金，而又意圖為自己不法所有，自無
    取走該行動電話及機車之理，此由被害人癸○○、丙○○○分別於警訊及本院審
    理時陳稱：「我向該名歹徒稱沒有錢‧‧‧‧控制我並搜休息室中的物品，但皆
    因屋內無貴重物品，‧‧‧‧丙○○○身上亦無金錢，該名歹徒於是詢問鑰匙（
    桌上）是否有外面那部機車的，丙○○○回答有，歹徒便搶走我所有的摩托羅拉
    牌行動電話及丙○○○所有之ＱＮＩ－○一五號輕機車離去」（見八十九年度偵
    字第二八四○九號卷第二頁反面、第三頁）、「（問：有無其他電話可供聯繫？
    ）有，店內尚有其他電話可打」（見本院九十年二月一日審判筆錄）、「我當時
    回店內，歹徒就持槍要我交出身上的現金，我向他說我身上沒帶錢，該歹徒就搶
    走我所有的ＱＮＩ－○一五號輕機車」（同上偵查卷第十一頁反面）、「（問：
    有無其他電話可供聯繫？）有，店內尚有其他電話可打」（見本院九十年二月一
    日審判筆錄）等語自明，而證人即當時到場處理本案之員警丁○○亦於本院審理
    時到庭證稱：「該店內尚有他電話及店旁也有其他房子」（見本院九十年二月一
    日審判筆錄）等語明確，足徵被告強劫上開行動電話、機車時，有不法所有之意
    圖至明，被告前開所辯，顯係事後卸責之詞，不足採信。本件事證明確，被告犯
    行洵堪認定。
二、核被告所為，係犯懲治盜匪條例第五條第一項第一款之盜匪罪。其於如附表所示
    編號二之盜匪犯行，係一行為同時侵害二被害人之法益，而觸犯二同種之盜匪罪
    名，為想像競合犯，應從一盜匪罪處斷。又其先後六次犯行，時間緊密，犯意概
    括，所犯構成要件相同，為連續犯，依刑法第五十六條規定，以一罪論，惟因無
    期徒刑不得加重，僅就有期徒刑部分加重其刑。至公訴人雖認被告於八十四年間
    ，曾因違反槍砲彈藥刀械管制條例案件，經法院判處有期徒刑一年四月確定，並
    於八十六年一月二十八日執行完畢，五年以內再犯本件有期徒刑以上之罪，為累
    犯，並請求依刑法第四十七條加重其刑云云，然查被告前於八十四年間，分別因
    懲治盜匪條例、槍砲彈藥刀械管制條例案件，經法院各判處有期徒刑十年、一年
    四月，並於八十五年間，因逃亡案件，經花東防衛司令部判處有期徒刑一年六月
    ，前開三罪嗣經定應執行刑，且尚未執行完畢等情，有臺灣高等法院被告全國前
    案紀錄表、臺灣高雄地方法院檢察署刑案資料查註紀錄表及刑案資料作業個別查
    詢報表（見高雄縣警察局鳳山分局鳳警刑移字第一七七之一號刑案偵查卷宗第四
    頁至第五頁）各一件附卷可稽，並有本院八十四年度聲字第一七八一號裁定書一
    件足按，是其前開槍砲彈藥刀械管制條例罪刑，顯尚未執行完畢，自無從依刑法
    第四十七條之規定論以累犯，公訴人前揭所認，尚有違誤，併此敘明。審酌被告
    正值青年，竟不知憤發上進，循正當途徑獲致財物，反多次持玩具手槍行搶，對
    商店營業及營業小客車之安全造成巨大威脅，嚴重危及社會治安，又前曾於八十
    四年間因懲治盜匪條例案件被判處有期徒刑十年，已如前述，素行不佳，且既曾
    犯盜罪匪，自應知該罪妨害人身及社會秩序甚鉅，國家對此等行為絕不寬貸之立
    場，竟未能因前案刑之執行而改過自新、重新做人，惡性非輕，惟念其犯後坦承
    犯行，態度尚可，且所獲取財物非鉅，又未傷及人身性命等一切情狀，量處如主
    文所示之刑。又依被告所犯盜匪案件性質，認有宣告褫奪公權之必要，爰併予宣
    告褫奪公權六年。至被告盜匪所得如附表所示編號一、三、四、五之現金已花用
    殆盡，編號二所示之行動電話則已丟棄滅失，均據被告於本院審理時供明在卷（
    見本院九十年二月一日審判筆錄），而編號二之車牌ＱＮＩ－○一五號機車及編
    號六所示之財物，亦已分別由被害人丙○○○、己○○領回，有贓物認領保管單
    及領結各一紙附卷可按，均不另為發還被害人之諭知。又扣案之不具殺傷力之玩
    具手槍一支（含彈匣一個及子彈三發）為被告所有，且係供犯盜匪罪所用之物，
    已據被告於警訊及偵審中供承甚明（見高雄縣警察局鳳山分局鳳警刑移字第一七
    七一號刑案偵查卷宗第三頁、八十九年度偵字第二七二○四號偵查卷第九頁、第
    十五頁反面、本院九十年二月一日審判筆錄），爰依刑法第三十八條第一項第二
    款規定宣告沒收。
三、至移送併辦部分（即九十年度偵字第一九四九號）與如附表所示編號一、二之犯
    行係同一案件，而如附表所示編號一、二之犯行既經起訴，則此併辦部分為前開
    起訴效力所及，自在本院所應審理之範圍。
據上論結，應依刑事訴訟法第二百九十九條第一項前段，懲治盜匪條例第五條第一項
第一款、第八條，刑法第五十六條、第五十五條、第三十七條第二項、第三十八條第
一項第二款，判決如主文。
本案經檢察官李靜文到庭執行職務。
中      華      民      國      九十      年    二      月      六      日
                                  臺灣高雄地方法院刑事庭
                                      法  官    李麗珠
（如不服本判決，應於判決送達後十日內，向本院提出上訴狀。）
右正本證明與原本無異。
如不服本判決，應於判決送達後十日內，向本院提出上訴狀。
                                      書記官    陳掌珠
中      華      民      國      九十      年    二      月      六      日
附錄本案判決論罪科刑法條：
懲治盜匪條例第五條第一項第一款：
有左列行為之一者，處無期徒刑或七年以上有期徒刑：
一、意圖為自己或第三人不法所有，以強暴、脅迫、藥劑、催眠術或他法，致使不能
    抗拒而取他人之物或使其交付者。
附表：
┌──┬────┬────────┬───────┬────┬─────┐
│編號│時    間│地           點 │犯  罪  方  法│被害人  │所得財物  │
│    │（民國）│                │              │        │（新台幣）│
├──┼────┼────────┼───────┼────┼─────┤
│一  │八十九年│高雄縣仁武鄉鳳仁│持外型酷似真槍│庚○○  │伍佰元    │
│    │十一月二│路八一之六三號銀│之玩具手槍對著│        │          │
│    │十二日凌│河美容護膚店    │被害人，作勢如│        │          │
│    │晨二時三│                │有不從即予開槍│        │          │
│    │十分許│                │之脅迫方法，致│        │          │
│    │        │                │使被害人不能抗│        │          │
│    │        │                │拒而強取財物  │        │          │
├──┼────┼────────┼───────┼────┼─────┤
│二  │八十九年│高雄縣鳥松鄉中正│同右          │癸○○  │行動電話壹│
│    │十一月二│路一七九號百溫情│              │丙○○○│具（癸○○│
│    │十六日上│美容坊          │              │        │所有）、車│
│    │午十時許│                │              │        │牌ＱＮＩ－│
│    │        │                │              │        │○一五號機│
│    │        │                │              │        │車壹部（李│
│    │        │                │              │        │張玉桂所有│
│    │        │                │              │        │）        │
├──┼────┼────────┼───────┼────┼─────┤
│三  │八十九年│高雄縣鳳山市自由│除脅迫方法，係│乙○○  │壹仟伍佰元│
│    │十一月二│路二七六號紅玫塊│持上開玩具手槍│        │          │
│    │十七日凌│美容名店        │抵住被害人後腰│        │          │
│    │晨四時許│                │部外，均同編號│        │          │
│    │        │                │一            │        │          │
├──┼────┼────────┼───────┼────┼─────┤
│四  │八十九年│高雄縣鳳山市建國│同編號一      │辛○○  │伍佰元    │
│    │十二月一│路一段五四四號儂│              │        │          │
│    │日凌晨四│穎美容護膚店    │              │        │          │
│    │時五十分│                │              │        │          │
│    │許      │                │              │        │          │
├──┼────┼────────┼───────┼────┼─────┤
│五  │八十九年│高雄縣鳳山市建國│同編號一      │戊○○  │伍佰元    │
│    │十二月一│路二段十號美容護│              │        │          │
│    │日凌晨五│膚坊            │              │        │          │
│    │時十五分│                │              │        │          │
│    │許      │                │              │        │          │
├──┼────┼────────┼───────┼────┼─────┤
│六  │八十九年│高雄縣鳥松鄉松埔│除脅迫方法，係│己○○  │車牌Ｖ二－│
│    │十二月二│路聖恩堂寺廟前  │持上開玩具槍抵│        │九一二號營│
│    │日晚上十│                │住被害人右肩膀│        │業小客車、│
│    │一時五十│                │外，均同編號一│        │壹仟壹佰元│
│    │分許    │                │              │        │          │
└──┴────┴────────┴───────┴────┴─────┘


司法院資訊處製作；財團法人民間司法改革基金會備份。
